臺灣彰化地方法院民事裁定
                                     111年度監宣字第99號
聲  請  人  陳張英  

代  理  人
兼  關係人  陳秀蓮  

相  對  人  陳福居  



關  係  人  陳秀媚  

            陳福欽  

上列當事人間監護宣告事件，本院裁定如下：
    主    文
宣告陳福居（男、民國00年0月0日生、身分證統一編號：Z00000
0000號）為受監護宣告之人。
選定陳秀媚（女、民國00年0月00日生、身分證統一編號：Z0000
00000號）為受監護宣告之人之監護人。
指定陳秀蓮（女、民國00年0月00日生、身分證統一編號：Z0000
00000號）為會同開具財產清冊之人。
程序費用由受監護宣告之人負擔。
    理    由
一、聲請意旨略以：相對人陳福居為聲請人陳張英之長子，自幼
    即因智能障礙，以致不能為意思表示或受意思表示。茲因聲
    請人配偶亦即相對人之父死亡，有繼承事務待予處理，為此
    聲請對相對人為監護之宣告，並請求選定聲請人長女即關係
    人陳秀媚為監護人，同時指定聲請人次女即關係人陳秀蓮為
    會同開具財產清冊之人等語。
二、按對於因精神障礙或其他心智缺陷，致不能為意思表示或受
    意思表示，或不能辨識其意思表示之效果者，法院得因本人
    、配偶、四親等內之親屬、最近一年有同居事實之其他親屬
    、檢察官、主管機關或社會福利機構之聲請，為監護之宣告
    ，民法第14條第1項定有明文。次按受監護宣告之人應置監
    護人。法院為監護之宣告時，應依職權就配偶、四親等內之
    親屬、最近一年有同居事實之其他親屬、主管機關、社會福
    利機構或其他適當之人選定一人或數人為監護人，並同時指
    定會同開具財產清冊之人。法院為前項選定及指定前，得命
    主管機關或社會福利機構進行訪視，提出調查報告及建議。
    監護之聲請人或利害關係人亦得提出相關資料或證據，供法
    院斟酌。法院選定監護人時，應依受監護宣告之人之最佳利
    益，優先考量受監護宣告之人之意見，審酌一切情狀，並注
    意下列事項：㈠受監護宣告之人之身心狀態與生活及財產狀
    況。㈡受監護宣告之人與其配偶、子女或其他共同生活之人
    間之情感狀況。㈢監護人之職業、經歷、意見及其與受監護
    宣告之人之利害關係。㈣法人為監護人時，其事業之種類與
    內容，法人及其代表人與受監護宣告之人之利害關係。民法
    第1110條、第1111條、第1111條之1分別定有明文。
三、查聲請人主張之事實，業據其提出戶籍謄本（除戶與現戶部
    分）、戶口名簿、身心障礙證明、死亡證明書為證。又經本
    院在鑑定人衛生福利部彰化醫院（下稱彰化醫院）王鴻松醫
    師前訊問相對人，相對人除可發出模糊聲音外，對於本院訊
    問其年籍、所在地點、聲請人代理人人別等問題，均無回應
    ，有本院訊問筆錄在卷可按。又經本院囑託該院為鑑定，鑑
    定結果認：「醫學上的診斷：診斷名：智能障礙，慢性精神
    病。障礙程度：重度」、「日常生活狀況：1.日常生活的動
    作（ADL）：可自行進食，但沐浴、更衣等，需要他人協助
    。2.經濟活動：無購物行為。3.社會性：無法與他人正常互
    動。4.無獨力生存能力。」、「精神狀態：1.意識／溝通性
    ：意識清楚，可回答簡單問題，無法回答複雜問題；2.記憶
    力：差（三樣東西記憶，都記不起來，不知道生日日期）；
    3.定向力：差（不知鑑定日期和地點）；4.計算能力：差（
    無法回答2+2＝？）；5.理解‧判斷力：差（認為自己8歲，無
    法說出紙鈔幣值，無法說出身分證名稱，不會看時鐘）；6.
    現在性格特徵：幼稚。」、「有關判斷能力判定之意見：不
    能管理處分自己財產」、「回復可能性說明：相對人從小有
    智能障礙，長大後有慢性精神病，目前已56歲，回復可能性
    低。」、「鑑定判定及說明：1.基於受鑑定人有精神上之障
    礙（智能障礙、慢性精神病）其程度達重度，不能管理處分
    自己的財產，回復之可能性低。2.精神障礙（智能障礙、慢
    性精神病）之程度，可為監護宣告。不能為意思表示或受意
    思表示，不能辨識其意思表示之效果」等語，有彰化醫院11
    1年5月23日彰醫精字第1110500241號函所附成年監護鑑定書
    在卷可稽，堪認相對人因精神障礙或其他心智缺陷，致不能
    為意思表示或受意思表示，亦不能辨識其意思表示之效果。
    從而，本件聲請為有理由，應予准許，爰宣告相對人為受監
    護宣告之人。
四、本件相對人既經監護宣告，業如前述，揆諸前揭規定，自應
    為其選定監護人及指定會同開具財產清冊之人。又依聲請人
    所提出之同意書及聲請人代理人所述，聲請人及其子女，亦
    即關係人陳秀媚、陳秀蓮及陳福欽，均同意由關係人陳秀媚
    擔任相對人之監護人，並以關係人陳秀蓮為會同開具財產清
    冊之人。本院審酌上情，認關係人陳秀媚及陳秀蓮均為相對
    人之妹，與相對人關係非常密切，且經親屬推為監護人、會
    同開具財產清冊之人，由其二人分別擔任相對人之監護人及
    會同開具財產清冊之人，應符合相對人之最佳利益，爰裁定
    如主文第2、3項所示。
五、末按民法第1113條準用同法第1099條、第1099條之1等規定
    ，於監護開始時，監護人對於受監護宣告之人之財產，應會
    同關係人陳秀蓮於2個月內開具財產清冊，並陳報法院，於
    開具完成並陳報法院前，監護人對於受監護宣告之人之財產
    ，僅得為管理上必要之行為，併此指明。
六、依家事事件法第164條第2項，裁定如主文。
中華民國111年5月27日
                  家事法庭    法  官  梁晉嘉
以上正本係照原本作成。
如對本裁定抗告，須於裁定送達後10日內向本院提出抗告狀，並
繳納抗告費新臺幣1千元。 
中　　華　　民　　國　  111　　年　　5 　　月　27　　日
                              書記官  許喻涵